臺灣高等法院臺南分院民事裁定　　　　　 94年度抗字第254號
抗　告　人　基誠實業有限公司
兼　法　定
代　理　人　丙○○即吳連福
抗　告　人　丁○○○
　　　　　　戊 ○ ○
　　　　　　乙 ○ ○
上　列三人
共同代理人　丙○○即吳連福
相　對　人　台灣中小企業銀行股份有限公司
　　　　　　　　　　　設臺北市.
法定代理人　己 ○ ○　住同上.
代　理　人　 志 潔　住臺南.
　　　　　　甲 ○ ○　住同上.
上列抗告人因與相對人間請求給付借款事件，對於中華民國94年
4月12日臺灣臺南地方法院93年度重訴字第204號裁定提起抗告，
本院裁定如下：
    主    文
原裁定廢棄，發回臺灣臺南地方法院。
    理    由
一、原審法院裁定以：抗告人即上訴人（被告）與相對人即被上
    訴人（原告）台灣中小企業銀行股份有限公司間，因原審93
    年度重訴字第204號給付借款事件，抗告人提起上訴。查本
    件抗告人聲明不服部份之訴訟標的金額為新臺幣（下同）19
    332,944元，應徵第二審裁判費273,288元，未據抗告人繳納
    ，茲依民事訴訟法第442條第2項規定，限該抗告人於收受
    本裁定後7日內如數向原審法院繳納，毋得延誤，逾期即駁
    回其上訴，特此裁定等語。
二、抗告意旨略以：
  (一)、本件相對人向原審法院起訴主張抗告人應給付借款19,681
      958元，即分別「短期放款8,975,000元」、「長期放款10
      706,958元」。
  (二)、本件借款自民國（下同）91年12月25日清償各項前欠款項
      之後，相對人即未依程序處理出入帳登錄，抗告人自92年
      2月份起即不斷向相對人要求提供對帳卡，相對人均敷衍
      了事，歷經抗告人以存證信函向相對人之新營分行、台北
      總行等單位提出異議，相對人才分批提出紊亂、不實之手
      抄帳細目，經抗告人詳細查對，發現其中部份帳目弊端百
      出，對於涉及刑事部份已依法向司法單位提出告訴，案經
      臺灣臺南地方法院檢察署檢察官以94年度偵字第5663號偵
      辦中。對於相對人帳目弊端詳其內容在附呈之民事上訴理
      由狀中述之甚明，不另繁述。
  (三)、對於不服本件應繳上訴裁判費數額之理由如後述：
    1.相對人主張短期放款本金8,975,000元，惟該本金應為8,8
      52,908元（即1,000,000+370,000+390,000+130,000+440,
      000+300,000+200,000+445,000+1,077,908=8,852,908）
      ，本金差額122,092元（如證一）。
    2.長期放款本金10,706,958元，91年12月25日清償314,767
      元（如證二），該本金並未扣除314,767元。
    3.短期放款（編號2773）本金1,077,908元，自92年1月份為
      637,908元，惟相對人主張本金餘額為850,968元，差額高
      達213,060元（證三）。
    4.利息溢收20,635元（如證四）。
    5.違約金溢收14,375元（如證五）。
    6.92年4月22日抗告人沖償長期放款本金110,327元，該本金
      並未抵扣（如證六）。
    7.應退國內信用狀保證金119,852元，應於91年11月間抵扣
      沖償，惟不見該筆應退款被沖償紀錄。
    8.92年8月18日抗告人入款123,029元，差額76,971元（如證
      八）。
    9.91年11月間，抗告人在相對人處有定期存款96,379元期滿
      ，相對人並未將該款抵扣沖償（如證九）。
    10.前列差額高達1,088,458元。
  (四)、綜上所述，本上訴案爭點僅在於前述之差額1,088,458元
      ，又相關裁判費事件，因其中92年8月18日抗告人入款200
      000元，相對人僅承認184,505元，其中落差因素，抗告人
      才以1,080,336元做為訴訟標的金額。再就原審對於前述
      之差額，未據抗告人呈庭之答辯事證，詳加調查，竟輕信
      相對人所提雜亂無章之帳表，作出對抗告人不利之裁定，
      就應繳裁判費問題，原裁定應繳之金額實有不妥，為此抗
      告人依法提起抗告。
三、按訴訟標的價額之核定，得為抗告，民事訴訟法第77之1第4
    項定有明文。次按裁判費之繳納，以訴訟標的之金額或價額
    定之，而何者為訴訟標的，則又以原告起訴主張者為準（臺
    灣高等法院93年度抗字第3704號裁定可資參照）。
四、經查：抗告人與相對人間原審93年度重訴字第204號給付借
    款事件，於94年1月12日經原審法院判決主文第1、2項分別
    記載：「被告（抗告人）基誠實業有限公司、丁○○○、丙
    ○○、戊○○應連帶給付相對人100,706,958元，及利息、
    違約金。」、「抗告人基誠實業有限公司、丁○○○、丙○
    ○、戊○○、乙○○應連帶給付相對人8,625,986元，及利
    息、違約金。」。抗告人不服，於94年4月6日向原審法院具
    狀提起上訴，其上訴之聲明為「一原判決不利於上訴人部分
    廢棄。二第一、二審裁判費用由被上訴人負擔。」；嗣於94
    年4月15日補呈上訴理由狀中，其上訴之聲明亦為「一原判
    決不利於上訴人部分廢棄，並返還溢收54,792元，及自92年
    11月25日起至清償日止，按年利率5%計算之利息。二第一、
    二審裁判費用由被上訴人負擔。」，並補陳其上訴之理由。
    抗告人上訴之聲明雖載明原判決不利於其部分廢棄，似有就
    原判決之全部（即原裁定所核定之原判決主文第1、2項加總
    之金額19,332,944元）加以爭執，然經本院細閱其上訴理由
    狀之內容，其則僅就長期放款、短期放款以及利息、違約金
    等部分主張與事實情況有差額與溢收情形，並列舉其事證。
    抗告人並非全然否認19,332,944元債權之存在，則其上訴之
    範圍顯非明確，嗣經本院於94年6月15日調查程序中，依職
    權加以闡明、詢問，抗告人方陳明：「上訴的範圍是1,088,
    458元，就原審判決第1項部份上訴的金額是110,327元及314
    467元合計共425,094元，原判決主文第2項部份上訴金額是
    663,364元。」，則揆諸前揭說明，本件之上訴訴訟標的金
    額應為1,088,458元，原審法院疏未依職權加以闡明、詢問
    抗告人關於本件之上訴訴訟標的金額究應為多少，遽以核定
    本件抗告人聲明不服部份之訴訟標的金額為19,332,944元，
    應徵第二審裁判費273,288元，自有可議。抗告意旨執此指
    摘原裁定不當，求為廢棄原裁定，非無理由。爰廢棄原裁定
    ，發回原審法院就本院所指摘部分詳查更為妥適之裁定。
五、據上論結，本件抗告為有理由，依民事訴訟法第492條，裁
    定如主文。
中　　華　　民　　國　　94　　年　　8 　　月　　29　　日
                  民事第四庭    　審判長法　官  林金村
　　　　　　　　　　　　　　　　        法　官  黃三哲
　　　　　　　　　　　　　　　　        法　官  胡景彬
上為正本係照原本作成。
相對人如不服本裁定，僅得於收受本裁定正本送達後10日內以適
用法規顯有錯誤為理由，向本院提出再抗告狀（須附繕本1份及
繳納再抗告裁判費新台幣1000元），並經本院許可後始可再抗告
於最高法院。
中　　華　　民　　國　　94　　年　　8 　　月　　30　　日
                                        書記官　趙玲瓏
【附記】                                            Ｊ
民事訴訟法第495條之1第2項準用同法第466條之1第1、2項規定
：
I對於第二審判決上訴，上訴人應委任律師為訴訟代理人。但上
　訴人或其法定代理人具有律師資格者，不在此限。
II上訴人之配偶、三親等內之血親、二親等內之姻親，或上訴人
　為法人、中央或地方機關時，其所屬專任人員具有律師資格並
  經法院認為適當者，亦得為第三審訴訟代理人。
